【裁判字號】    95,訴,527
【裁判日期】    951213
【裁判案由】    殺人未遂等
【裁判全文】
臺灣板橋地方法院刑事判決               95年度訴字第527號
公  訴  人  臺灣板橋地方法院檢察署檢察官
被      告  丙○
                  （現另案於臺灣岩灣技能訓練所執行中）
指定辯護人  本院公設辯護人  乙○○
上列被告因殺人未遂等案件，經檢察官提起公訴（94年度偵字第
16291 號），本院判決如下：
    主  文
丙○以強暴妨害人行使權利，累犯，處有期徒刑參月。又損壞他
人之木門，足以生損害於他人，累犯，處有期徒刑柒月。應執行
有期徒刑捌月。
    事  實
一、丙○前於民國90年間因違反毒品危害防制條例案件，經本院
    於90年8 月16日以90年度易字第1861號刑事判決判處有期徒
    刑1年確定，甫於92年4月16日執行完畢。
二、緣丙○之友人己○○（經檢察官另案為不起訴處分）與甲○○有房屋之產權及租金糾紛，於94年5 月10日18時30分許，
    丙○偕同己○○前往臺北縣三重市○○路○ 段113 巷2弄3號
    2 樓，欲解決該屋產權及租金糾紛，當時丁○○在該處幫房
    東甲○○收取租金，丙○見狀即以左手抓住丁○○之右手，
    並告稱：「我老大己○○要找妳談話」等語，丁○○極為恐
    慌，要以手機打電話給甲○○告知上情，丙○竟基於妨害人
    行使權利之犯意，以雙手抓住丁○○之雙手制止，而以此強
    暴之手段，妨害丁○○撥打行動電話之權利。丁○○掙脫後
    ，趁隙逃往上址3 樓305 室躲避，丙○見3 樓僅305 室房門
    打開，懷疑丁○○躲藏在屋內，而欲進入找尋丁○○，卻在
    門外為承租人戊○○制止，2 人遂發生爭吵，戊○○隨即將
    房門關閉並反鎖，丙○一時氣憤，竟另基於恐嚇及毀損之犯
    意，起出身上預藏之仿FN廠1910型半自動手槍製造之具有殺
    傷力改造玩具手槍1 支（含彈匣1 個、內有土造子彈6 顆，
    槍枝管制編號0000000000，丙○涉犯改造槍、彈，違反槍砲
    彈藥刀械管制條例部分，經臺灣高等法院於95年3 月21日以
    95 年 度上訴字第497 號判處有期徒刑5 年2 月確定），由
    上往下朝木夾板製作之房門門鎖旁邊射擊1 發，子彈穿透損
    壞甲○○所有之木門，留下1 彈孔，而損壞該門外觀之完整
    及美觀作用，足生損害於甲○○，並使戊○○、丁○○心生
    畏懼，致生危害於戊○○、丁○○之生命、身體、自由、財
    產安全，丙○則於射擊後即離去（殺人未遂部分，詳如後述
    ），丁○○乃報警處理，為警在屋內尋獲彈頭1 顆。嗣於94
    年6 月4 日21時40分許，丙○在臺北縣板橋市○○路80之3
    號住處為警查獲，並扣得上開改造手槍1 枝（含彈匣1 個）
    及土造子彈5 顆。
三、案經丁○○、甲○○訴由臺北縣政府警察局新莊分局報請臺
    灣板橋地方法院檢察署檢察官偵查起訴。
    理  由
一、按刑事訴訟法第159 條第1 項雖規定，被告以外之人於審判
      外之言詞或書面陳述，除法律有規定外，不得作為證據。
    惟同法第159 條之5 第1 、2 項已規定，經當事人於審判程
    序同意作為證據，法院審酌該言詞陳述或書面陳述作成時之
    情況，認為適當者，亦得為證據。當事人、代理人或辯護人
    於法院調查證據時，知有第159 條第1 項不得為證據之情形
    ，而未於言詞辯論終結前聲明異議者，視為有前項之同意（
    指同條第1 項之同意作為證據），此乃第159 條第1 項所容
    許，得作為證據之例外規定之1 。經查，本案被告丙○、辯
    護人及檢察官於言詞辯論終結前，均未就所調查之證據主張
    有刑事訴訟法第159 條第1 項不得為證據之情形，是本案經
    調查之證據均有證據能力，合先敘明。
二、上揭事實業據被告丙○於本院審理中坦承不諱（見本院95年
    11月29日審判筆錄），核與告訴人丁○○於警詢、偵查中指
    述之情節相符（見臺灣板橋地方法院檢察署94年度偵字第16
    291 號偵查卷第13頁、第16頁、第64頁），且經證人戊○○
    於警詢、偵審及林秀珠、劉秋煌於偵查中證述屬實（見上開
    偵查卷第19頁、第64頁、第82頁、第83頁、第87頁、本院95
    年11月29日審判筆錄），此外，並有上開改造手槍1 支、土
    造子彈5 顆、彈頭1 顆扣案，及現場照片18張、查獲之槍彈
    照片10張附卷可憑（見上開偵查卷第23頁至第27頁、第30頁
    至第38頁、第60頁）。而上開扣案之槍、彈，經送內政部警
    政署刑事警察局以性能檢驗法、試射法鑑定結果，認為送鑑
    改造槍枝1 支（含彈匣1 個，槍枝管制編號：0000000000）
    ，係仿FN廠1910型半自動手槍製造之玩具手槍換裝土造金屬
    槍管而成之改造手槍，機械性能良好，可擊發適用子彈，認
    具殺傷力。送鑑子彈5 顆，認均係具直徑約為8.0MM 土造金
    屬彈頭之土造子彈，經採樣2 顆試射，均可擊發，認具殺傷
    力，有該局94年6 月5 日刑鑑字第0940087234號槍彈鑑定書
    1 紙在卷可稽（見上開偵查卷第90頁至第92頁）。又遺留在
    現場之彈頭1 顆，經送內政部警政署刑事警察局鑑定結果，
    認為送鑑改造子彈彈頭1 顆，係具直徑約為8.0MM 之金屬彈
    頭，有該局94年6 月20日刑鑑字第0940092697號槍彈鑑定書
    1 紙在卷可稽（見上開偵查卷第39頁、第40頁），足徵被告
    自白與事實相符。本件事證明確，被告強制、毀損及恐嚇危
    害安全之犯行均堪以認定。
三、按行為後法律有變更者，適用行為時之法律。但行為後之法
    律有利於行為人者，適用最有利於行為人之法律，刑法第2
    條第1 項定有明文（刑法第2 條係規範行為後法律變更所生
    新舊法律比較適用之準據法，是刑法第2 條本身雖經修正，
    但該條文既屬適用法律之準據法，本身尚無比較新舊法之問
    題，應逕適用裁判時之刑法第2 條規定以決定適用之刑罰法
    律）。又比較時應就罪刑有關之共犯、未遂犯、想像競合犯
    、牽連犯、連續犯、結合犯，以及累犯加重、自首減輕暨其
    他法定加減（如身分加減）與加減例等一切規定，綜其全部
    罪刑之結果而為比較。再從刑附屬於主刑，除法律有特別規
    定者外，依主刑所適用之法律（最高法院95年第8 次刑事庭
    會議決議參照）。查被告行為後，刑法業於94年2 月2 日修
    正公布，並自95年7 月1 日起生效施行，茲就比較情形分述
    如下：
(一)、刑法第304 條之強制罪、第305 條之恐嚇危害安全罪及354
    條之毀損罪雖未修正，然刑法第33條第5 款有關罰金之最低
    數額部分，刑法分則編各罪所定罰金之貨幣單位原為銀元，
    修正前刑法第33條第5 款規定：「罰金：（銀元）1 元以上
    」，而銀元與新臺幣間之折算，依現行法規所定貨幣單位折
    算新臺幣條例規定，以銀元1 元折算新臺幣3 元；修正後刑
    法第33條第5 款則規定：「罰金：新臺幣1 千元以上，以百
    元計算之」；經比較修正前、後之規定，修正後刑法第33條
    第5 款所定罰金之最低數額，較之修正前提高，自以修正前
    刑法第33條第5 款規定有利於被告。
(二)、被告行為後，刑法第47條亦修正，修正前刑法第47條規定：
    「受有期徒刑之執行完畢，或受無期徒刑或有期徒刑1 部之
    執行而赦免後，5 年以內再犯有期徒刑以上之罪者，為累犯
    ，加重本刑至2 分之1 。」，修正後刑法第47條規定：「受
    徒刑之執行完畢，或1 部之執行而赦免後，5 年以內故意再
    犯有期徒刑以上之罪者，為累犯，加重本刑至2 分之1 。第
    98條第2 項關於因強制工作而免其刑之執行者，於受強制工
    作處分之執行完畢或1 部之執行而免除後，5 年以內故意再
    犯有期徒刑以上之罪者，以累犯論。」；就本件被告之情形
    ，修正後刑法第47條之規定，尚不生有利於被告之結果。
(三)、又刑法第51條數罪併罰之規定，其中第5 款原規定：「宣告
    多數有期徒刑者，於各刑中之最長期以上，各刑合併之刑期
    以下，定其刑期。但不得逾20年」，修正後則規定：「宣告
    多數有期徒刑者，於各刑中之最長期以上，各刑合併之刑期
    以下，定其刑期。但不得逾30年」，經比較修正前、後之規
    定，修正後之規定，係將多數有期徒刑之合併定其應執行刑
    上限，由20年提高為30年，就本件被告而言，修正後之刑法
    第51條第5 款並未較有利於被告。
(四)、綜合上述各條文修正前後之比較後，修正後之刑法及刑法施
    行法等相關法律規定並未對被告更為有利，揆諸前揭刑法第
    2 條第1 項前段規定，即應適用修正前之刑法相關規定及罰
    金罰鍰提高標準條例等規定。
四、核被告丙○所為，係犯刑法第304 條第1 項之強制罪、第30
    5 條之恐嚇危害安全罪及第354 條之毀損罪。被告以1 射擊
    行為，同時恐嚇危害戊○○、丁○○2 人之安全，為同種想
    像競合犯，應依刑法第55條之規定，從一重處斷。又被告以
    1 射擊行為，同時觸犯上開恐嚇危害安全、毀損之2 罪名，
    為想像競合犯，應依刑法第55條之規定，從一重之毀損罪處
    斷。公訴人雖未就被告恐嚇危害安全之犯行起訴，惟公訴人
    就犯罪事實之1 部提起公訴，其效力及於全部，本院自應併
    予審理，附此敘明。被告所犯上開強制與毀損2 罪間，犯意
    各別，犯罪構成要件亦不同，應予分論併罰。末查，被告有
    如事實欄所載之論罪科刑及執行情形，此有臺灣高等法院被
    告前案紀錄表1 份在卷可查，其於有期徒刑執行完畢後，5
    年內再犯本件有期徒刑以上之2 罪，為累犯，均應依依修正
    前刑法第47條之規定加重其刑。爰審酌被告素行不佳，犯罪
    之動機、目的、手段、持具殺傷力之改造手槍及土造子彈，
    射擊毀損他人之物，並恐嚇他人，危害社會安寧秩序及被告
    犯後態度等一切情狀，各量處如主文所示之刑，並依修正前
    刑法第51條第5款之規定，定其應執行之刑，以資懲儆。
五、扣案之具有殺傷力之上開改造手槍1 枝（含彈匣1 個，槍枝
    管制編號：0000000000）、土造子彈3 顆，均係屬違禁物，
    本應依刑法第38條第1 項第1 款規定予以宣告沒收，惟已於
    本院94年度訴字第1391號刑事案件中宣告沒收，並經檢察官
    執行沒收在案，自無庸再予以宣告沒收。另因送鑑定試射耗
    損之土造子彈2 顆，既已滅失，自無庸併予宣告沒收，附此
    敘明。
六、公訴意旨另以：被告丙○明知丁○○及戊○○在屋內，竟基
    於殺人之犯意，於上揭時、地，持上揭改造玩具手槍射擊戊○○之房屋木門，因認被告丙○亦涉犯刑法第271 條第2 項
    、第1 項之殺人未遂罪嫌等語。公訴人認被告涉有上開犯行
    ，無非係以告訴人丁○○於警詢、偵查中之指述（見上開偵
    查卷第13頁、第16頁、第64頁），及證人戊○○於警詢、偵
    查及林秀珠、劉秋煌於偵查中之證述（見上開偵查卷第19頁
    、第64頁、第82頁、第83頁、第87頁），此外，並有改造手
    槍1 支、土造子彈5 顆、彈頭1 顆扣案，及現場照片18張、
    槍彈照片10張附卷（見上開偵查卷第23頁至第27頁、第30頁
    至第38頁、第60頁）為主要論據。訊據被告丙○雖坦承攜帶
    上開仿FN廠1910型半自動手槍製造之具有殺傷力之改造玩具
    手槍1 支（含彈匣1 個、內有土造子彈6 顆，槍枝管制編號
    0000000000），前往戊○○所承租之上開房間外，朝木夾板
    製作之木門射擊子彈1 發之事實，惟堅決否認有殺人未遂之
    犯行，辯稱：伊當時覺得告訴人丁○○係躲在戊○○屋內，
    伊請戊○○叫丁○○出來，但戊○○卻將門關上並反鎖，伊
    因為找不到丁○○很生氣，所以才朝房門開1 槍，但伊只是
    洩恨，並沒有殺人之犯意等語，經查：告訴人丁○○於警詢
    、偵查中之指述、證人戊○○於警詢、偵查、林秀珠、劉秋
    煌於偵查中之證述，及改造手槍1 支、土造子彈5 顆、彈頭
    1 顆、現場照片18張、槍彈照片10張等證物，僅能證明被告
    確有朝戊○○承租之房屋木夾板製作之木門開1 槍之事實，
    但被告丙○是否有殺人之故意，仍應依其他客觀證據認定。
    而從現場照片觀察，木門門鎖旁邊有1 彈痕，屋內放置地上
    之1 紙箱亦有彈痕據，依證人戊○○於本院審理中之證述，
    木門門鎖旁邊之1 彈痕高度約在其腰際，屋內放置地上之1
    紙箱彈痕，離地約30公分等語，顯然被告是由上往下射擊，
    子彈穿透木門後再擊中放置地上之紙箱；被告若有殺人之故
    意，為何是由上往下射擊？再者，若被告有殺人之故意，其
    彈匣內尚有土造子彈5 顆，為何未再持續射擊？又該房間僅
    有1 木夾板製作之木門出入口，該木門並非堅固，若被告有
    殺人之故意，當可破門而入，為何射擊1 發後即罷手離去？
    由此益徵被告並無殺人之犯意。何況證人戊○○於本院審理
    中亦證稱：被告開槍時，丁○○係坐在伊床上，伊則站立於
    房門右側後方，2 人所在之位置不會被子彈打到等語（見本
    院95年11月29日審判筆錄），故被告就此部分之辯解尚非虛
    妄不可採，不能證明被告有上開公訴意旨所指之此部分殺人
    未遂犯行，不能證明被告有此部分之犯罪，本應諭知無罪之
    判決，惟公訴人認此部分犯行與上開論罪科刑毀損部分有想
    像競合之裁判上1 罪關係，爰不另為無罪之諭知，併予敘明
    。
據上論斷，應依刑事訴訟法第299 條第1 項前段，刑法第2 條第
1 項前段、第304 條第1 項、第305 條、第354 條、第55條、修
正前刑法第47條、第51條第5 款，罰金罰鍰提高標準條例第1 條
前段，判決如主文。
本案經檢察官郭季青到庭執行職務。
中    華    民    國    95    年    12    月    13    日
               刑事第十九庭  審判長 法  官   許必奇
                                     法  官  陳明偉
                                     法  官  曾正耀
以上正本證明與原本無異。
如不服本判決，應於判決送達後10日內，向本院提出上訴狀。
                                     書記官  陳淑怡
中    華    民    國    95    年    12    月    13    日
附錄本案論罪科刑法條全文：
刑法第304條第1項
以強暴、脅迫使人行無義務之事或妨害人行使權利者，處3 年以
下有期徒刑、拘役或3 百元以下罰金。
刑法第305條
以加害生命、身體、自由、名譽、財產之事，恐嚇他人致生危害
於安全者，處2年以下有期徒刑、拘役或3百元以下罰金。
刑法第354條
毀棄、損壞前2 條以外之他人之物或致令不堪用，足以生損害於
公眾或他人者，處2 年以下有期徒刑、拘役或5 百元以下罰金。


司法院資訊處製作；財團法人民間司法改革基金會備份。
